【裁判字號】    95,簡,1848
【裁判日期】    951130
【裁判案由】    詐欺
【裁判全文】
臺灣高雄地方法院刑事判決              95年度簡字第1848號
聲  請  人  臺灣高雄地方法院檢察署檢察官
被      告  乙○○
上列被告因詐欺案件，經檢察官聲請以簡易判決處刑（95年度偵
字第7195號），本院判決如下：
    主  文
乙○○幫助意圖為自己不法之所有，以不正方法由自動付款設備
取得他人之物，處有期徒刑參月，如易科罰金，以銀元參佰元即
新臺幣玖佰元折算壹日。
    事實及理由
一、乙○○明知他人取得第三人金融機構帳戶係為掩飾渠等不法
    行徑，避免有偵查犯罪權限之執法人員循線查緝，以確保犯
    罪所得之不法利益，並掩人耳目，且其在客觀上亦可預見一
    般取得他人金融帳戶使用之行徑，常與財產犯罪所需有密切
    之關聯，竟以縱有人持其金融帳戶作為財產犯罪之工具亦不
    違背其本意之幫助犯意，於94年7 月間某日，在高雄市楠梓
    區火車站前，將其所有鳳山橋頭郵局帳戶（局號：0000000
    號、帳號：0000000 號）之存摺、提款卡、密碼以新臺幣（
    下同）4,000 元之代價賣予真實姓名不詳之成年人使用。而
    取得乙○○上開帳戶之不詳成年人及其所屬不法犯罪集團，
    乃基於意圖為自己不法所有之犯意聯絡，於94年10月21日上
    午某時，以電話向甲○○○謊稱其未繳交信用卡費用，使甲
    ○○○信以為真，乃依對方要求將其設於大眾銀行帳戶之帳
    號、語音轉帳密碼及存款金額予以告知，並依該集團指示於
    同日11時許前往大眾銀行大同分行辦理「指定轉帳」，且將
    乙○○之上開帳戶設定為「指定轉帳帳戶」後，該犯罪集團
    即於同日14時53分53秒，以電話向屬於自動付款設備之大眾
    銀行語音轉帳系統輸入甲○○○所告知之語音轉帳密碼，以
    此不正方法，使該銀行之辨識系統誤認係甲○○○或得其授
    權之人操作語音轉帳系統，而自甲○○○上開帳戶轉出640,
    700 元至乙○○之上開郵局帳戶內，並旋於同日將前揭款項
    提領一空得逞。嗣甲○○○於同年月24日查詢其帳戶餘額，
    發現存款短少，因而報警處理，始查獲上情。
二、本件證據，除補充「被告於本院訊問時之自白」、「大眾商
    業銀行大同分行95年5 月30日（95）大同發字第49號函文所
    附告訴人甲○○○之帳戶交易明細表、該行95年8 月3 日（
    95）大同發寁第83號函文暨其所附告訴人申辦帳戶語音轉帳
    資料、臺北市政府警察局大同分局95年8 月4 日已市警同分
    刑字第09532832100 號函文暨其所附告訴人於95年8 月3 日
    之調查筆錄各乙份」外，餘均引用檢察官聲請簡易判決處刑
    書之記載（如附件）。
三、查被告行為後，如附表所示之相關法律均業經變更，並俱於
    95年7 月1 日施行，玆經整體比較結果，裁判時法並未較為
    有利，從而依刑法第2 條第1 項規定，自應適用各該行為時
    法，亦即修正前法，合先指明（至刑法第30條部分雖亦有文
    字修正，惟不涉罪刑實質內容之變更，自應直接適用裁判時
    法）。又取得被告前開帳戶之犯罪集團並非施用詐術，致使
    告訴人陷於錯誤，而以轉帳之方式交付款項至被告上開帳戶
    ，而係要求告訴人依其指示辦理電話銀行理財服務系統之設
    定，再自行以電話語音轉帳此一不正方法，致令大眾銀行之
    自動付款設備將被害人帳戶內之金錢轉入被告上開帳戶，則
    該犯罪集團所為，係犯修正前刑法第339 條之2 第1 項之以
    不正方法由自動付款設備取得他人之物罪，而被告提供帳戶
    要非上開犯罪之構成要件行為，且被告僅將帳戶交與他人後
    即未再過問，亦無為自己犯罪之意思，其行為僅係對於該犯
    罪之實行有所助益之協助行為，故核被告所為，應係犯刑法
    第30條第1 項、第339 條之2 第1 項以不正方法由自動付款
    設備取得他人之物罪之幫助犯。檢察官聲請簡易判決處刑意
    旨誤認被告所為係犯刑法第30條第1 項、修正前第339 條第
    1 項之幫助詐欺取財罪，固有未恰，惟聲請簡易判決處刑書
    已敘及取得被告帳戶之犯罪集團係以前開方式自告訴人帳戶
    內獲取款項，其社會基本事實同一，僅法律評價有異，本院
    自應變更法條予以審理。又被告係幫助犯，爰依刑法第30條
    第2 項規定，按正犯之刑減輕之。爰審酌被告本身雖未實際
    參與本案犯行，但其提供帳戶供不法犯罪集團使用，不僅造
    成執法機關不易查緝犯罪行為人，嚴重危害社會治安，助長
    社會犯罪風氣，更造成被害人求償上之困難，且致告訴人損
    失甚鉅，所為誠屬可議，又未能立即坦承全部部犯行，亦非
    可取，惟諒其未曾因犯罪受刑之宣告，素行尚可，且於本院
    訊問時已坦承認錯，尚可見其悔意等一切情狀，量處如主文
    所示之刑，並諭知易科罰金之折算標準，以資懲儆。至被告
    所交付之前開帳戶存摺、提款卡及密碼等物，雖係供犯罪所
    用之物，然既已交付該姓名不詳之成年人及其所屬犯罪集團
    使用，顯已移轉其所有權予該犯罪集團，而非被告所有，且
    均非違禁物，亦無證據足資證明係屬應沒收之物，又因幫助
    犯不適用責任共同之原則，對正犯所有供犯罪所用或因犯罪
    所得之物，勿庸併為沒收之宣告（最高法院88年度台上字第
    6234號判決參照），是爰不另為沒收之宣告，附此敘明。
三、應依刑事訴訟法第449 條第1 項前段、第3 項，第454 條第
    2 項、第300 條，刑法第2 條第1 項前段、第30條第1 項前
    段、第2 項、修正前刑法（下同）第339 條之2 第1 項、第
    41條第1 項前段，罰金罰鍰提高標準條例第2 條，逕以簡易
    判決處如主文所示之刑。
四、如不服本判決，得於判決書送達之日起10日內，以書狀敘述
    理由，向本院提起上訴。
中    華    民    國    95    年    11    月    30    日
                  高雄簡易庭  法  官  林書慧
以上正本證明與原本無異。
如不服本判決，應於判決送達後10日內，向本院提出上訴狀。
中    華    民    國    95    年    12    月    04    日
                              書記官  鍾錦祥
附錄本件論罪科刑法條：
《修正前中華民國刑法第339 條之2》
意圖為自己或第三人不法之所有，以不正方法由自動付款設備取
得他人之物者，處3 年以下有期徒刑、拘役或1 萬元以下罰金。
以前項方法得財產上不法之利益或使第三人得之者，亦同。
附表：
┌──────┬─────────────┬─────────────┬───────┬────┐
│相關變更條文│行為時法（下稱舊法）之內容│裁判時法（下稱新法）之內容│比  較  理  由│備    註│
├──────┼─────────────┼─────────────┼───────┼────┤
│【罰金刑貨幣│依法律應處罰金、罰鍰者，就│中華民國94年1 月7 日法修正│刑法之貨幣單位│經依現行│
│單位之變更】│其原定數額得提高為2 倍至10│施行後，刑法分則編所定罰金│由「元（指銀元│法規所定│
│罰金罰鍰提高│倍（刑法乃係定明10倍）。第│之貨幣單位為新臺幣。94年1 │）」變更為「新│貨幣單位│
│標準條例第1 │1 條所定得提高倍數之規定，│月7 日刑法修正時，刑法分則│臺幣」，且刑法│折算新臺│
│條前段、第5 │於本條例修正後制定之法律，│編未修正之條文定有罰金者，│分則之罰金數額│幣條例第│
│條→刑法施行│不適用之；本條例修正前公布│自94年1 月7 日刑法修正施行│，亦視該分則先│2 條之規│
│法第1 之1 條│之法律，於本條例修正後修正│後，就其所定數額提高為30倍│前曾修正與否，│定折算後│
│第1 項、第2 │其罰金罰鍰數額或法律經全部│。但72年6 月26日至94年1 月│而分別提高3 或│等值，是│
│項          │修正而其罰金罰鍰數額未予變│7 日新增或修正之條文，就其│30倍。        │新法並未│
│            │更者，亦同。              │所定數額提高為3 倍。      │              │較有利。│
├──────┼─────────────┼─────────────┼───────┼────┤
│【罰金刑最低│罰金：（銀元）1 元以上。有│罰金：新臺幣1000元以上，以│罰金刑之最低度│舊法均較│
│度刑之變更與│期徒刑加減者，其最高度及最│百元計算。有期徒刑或罰金加│刑，由銀元10元│為有利。│
│加、減】刑法│低度同加減之。拘役或罰金加│減者，其最高度及最低度同加│（亦經提高）即│        │
│第33條第5 款│減者，僅加減其最高度。    │減之。拘役加減者，僅加減其│新臺幣30元，提│        │
│、第67條、第│                          │最高度。                  │高為新臺幣1000│        │
│68條        │                          │                          │元；且加（減）│        │
│            │                          │                          │之最低數額，亦│        │
│            │                          │                          │由銀元1 元即新│        │
│            │                          │                          │臺幣3 元，提高│        │
│            │                          │                          │成為新臺幣100 │        │
│            │                          │                          │元；又罰金刑之│        │
│            │                          │                          │最低度刑亦同加│        │
│            │                          │                          │（減）之。    │        │
├──────┼─────────────┼─────────────┼───────┼────┤
│【易科罰金折│犯最重本刑為5 年以下有期徒│犯最重本刑為5 年以下有期徒│易科罰金折算標│舊法有利│
│算標準變更】│刑以下之刑之罪，而受6 個月│刑以下之刑之罪，而受6 個月│準由銀元300 元│。      │
│修正前刑法第│以下有期徒刑或拘役之宣告…│以下有期徒刑或拘役之宣告者│即新臺幣900 元│        │
│41條第1 項前│得以（銀元，下同）1 元以上│，得以新臺幣1000元、2000元│，提高為以新臺│        │
│段、修正前罰│3 元以下折算1 日，易科罰金│或3000元折算1 日，易科罰金│幣1000元、2000│        │
│金罰鍰提高標│。依刑法第41條易科罰金…就│。                        │元或3000元折算│        │
│準條例第2 條│其原定數額提高為100 倍折算│                          │1 日。        │        │
│→現行刑法第│1 日；法律所定罰金數額未依│                          │              │        │
│41條第1 項前│本條例提高倍數，或其處罰法│                          │              │        │
│段          │條無罰金刑之規定者，亦同。│                          │              │        │
╠══════╪═════════════╧═════════════╧═══════╧════╡
║整體比較結果│舊法之最低刑度與易科罰金之折算標準均較低，較為有利。                            │
╚══════╧════════════════════════════════════════╛


司法院資訊處製作；財團法人民間司法改革基金會備份。
